臺灣新北地方法院刑事裁定　　　　　　　110年度聲字第242號
聲明異議人
即　受刑人　吳瑞德



上列聲明異議人因違反毒品危害防制條例等案件，不服臺灣新北
地方檢察署檢察官之執行指揮（109 年度執更緝字第303 號），
聲明異議，本院裁定如下：
    主  文
異議駁回。
    理  由
一、聲請意旨略以：聲明異議人即受刑人（下稱聲明異議人）吳
    瑞德前因違反毒品危害防制條例案件，經執行有期徒刑後假
    釋後遭撤銷假釋，然其每月均依規定向觀護人報到、驗尿，
    僅數次因工作需要而未準時，然亦有先電聯觀護人告知，並
    無不依規定報到或採尿逾6 次之情事；又其雖於假釋期間再
    犯2 次施用毒品，然已深感後悔，依毒品新法側重「病患」
    之性質，以「治療」為出發點，最佳處置方式應為治療，以
    減少施用頻率，達到戒除毒癮之完全治療目標，以免有礙聲
    明異議人復歸社會等語。
二、按假釋制度之目的在使受徒刑執行而有悛悔實據並符合法定
    要件者，得停止徒刑之執行，以促使受刑人積極復歸社會。
    而假釋處分經主管機關作成後，受假釋人因此停止徒刑之執
    行而出獄，如復予以撤銷，再執行殘刑，非特直接涉及受假
    釋人之人身自由限制，對其復歸社會後而享有之各種權益，
    亦生重大影響；故假釋之撤銷屬刑事裁判執行之一環，為廣
    義之司法行政處分，因此，受假釋人對於檢察官所指揮執行
    撤銷假釋之原因事實，如有不服，得依刑事訴訟法第484 條
    之規定，向當初諭知該刑事裁判之法院聲明異議，以求救濟
    ，此固據司法院釋字第681 號解釋予以肯認。惟受假釋人之
    假釋處分經撤銷者，依上開規定向法院聲明異議，須俟檢察
    官指揮執行殘餘刑期後，始得向法院提起救濟，對受假釋人
    訴訟權之保障尚非周全；為此，監獄行刑法已於民國108 年
    12月17日修正，並經總統於109 年1 月15日公布全文156 條
    ，自公布日後6 個月即109 年7 月15日起施行。修正後監獄
    行刑法第134 條第1 項規定：「受刑人對於廢止假釋、不予
    許可假釋或『撤銷假釋』之處分不服，經依本法提起復審而
    不服其決定，或提起復審逾2 個月不為決定或延長復審決定
    期間逾2 個月不為決定者，應向監獄所在地或執行保護管束
    地之地方法院行政訴訟庭提起撤銷訴訟。」是依現行之法令
    ，自109 年7 月15日起，受刑人（受假釋人）不服撤銷假釋
    之處分者，應依上開監獄行刑法之相關規定，循行政爭訟途
    徑予以救濟，而非得依刑事訴訟法第484 條之規定向法院聲
    明異議。又縱受刑人對於檢察官指揮執行該假釋撤銷後之殘
    刑認為不當，依刑事訴訟法第484 條規定向原先諭知該刑事
    裁判之法院（指諭知具體宣示主刑、從刑之法院，或定應執
    行刑之法院）聲明異議，其程序固無不合，然此時法院審查
    檢察官指揮執行殘刑處分之範圍，應限於該執行之指揮本身
    有無違法或不當之情事，「不及於為其前提之法務部撤銷假
    釋處分」，以免違反前揭現行監獄行刑法劃分審判權之意旨
    ，避免衍生權限爭議（最高法院110 年度台抗字第811 號刑
    事裁定意旨參照）。
三、經查：
(一)聲明異議人吳瑞德前因施用毒品案件，分別經臺灣臺北地方
    法院以104 年度簡字第1416號判處有期徒刑3 月確定（已先
    易科罰金執行完畢）、經本院以104 年度審簡字第2152號判
    處有期徒刑6 月確定、經臺灣士林地方法院以104 年度審易
    字第2168號判處有期徒刑3 月確定（執行徒刑後易科罰金執
    行完畢），上開三刑並由本院以105 年度聲字第1630號裁定
    應執行有期徒刑10月確定；又因施用毒品案件，經本院分別
    以104 年度審訴字第1559號判處有期徒刑6 月及4 月確定、
    以105 年度審簡字第743 號判處有期徒刑4 月確定、以105
    年度審訴字第287 號判處有期徒刑7 月及5 月確定，上開五
    刑並由本院以105 年度聲字第3965號裁定應執行有期徒刑1 
    年9 月確定；再因施用毒品案件，經本院分別以105 年度審
    訴字第697 號判處有期徒刑7 月及4 月確定、以105 年度簡
    字第4153號判處有期徒刑4 月確定、以105 年度審訴字第14
    30號判處有期徒刑9 月確定，另因過失傷害案件，經本院以
    105 年度審交易字第1176號判處有期徒刑3 月確定，上開五
    刑並由本院以106 年度聲字第4086裁定應執行有期徒刑1 年
    9 月確定，經與前揭有期徒刑10月、1 年9 月之刑接續執行
    ，於107 年12月11日假釋出監（原縮短刑期後刑期終結日為
    109 年3 月23日）；惟其於假釋期間內之108 年間，因犯施
    用毒品罪，經本院以108 年簡字第4864號判處有期徒刑4 月
    ，於108 年11月26日確定，法務部乃依刑法第78條第1 項規
    定，以109 年1 月20日法授矯教字第10801132170 號函撤銷
    聲明異議人上開假釋，並由臺灣新北地方檢察署檢察官以10
    9 年度執更字第978 號、109 年度執更緝字第303 號執行撤
    銷假釋後之殘刑1 年2 月11日等事實，有臺灣高等法院被告
    前案紀錄表、在監在押全國紀錄表在卷可稽，並經本院調閱
    臺灣新北地方檢察署109 年度執更字第978 號、109 年度執
    更緝字第303 號等案卷查核無訛，自堪認定。
(二)聲明異議人雖以臺灣新北地方檢察署檢察官109 年度執更緝
    字第303 號執行指揮為標的聲明異議，然觀諸其聲明異議意
    旨所載內容，均係認法務部上開「撤銷假釋」之處分有不當
    ，而為指摘，並未指稱檢察官於本案之執行指揮有何違法或
    不當之情事；法務部於109 年1 月20日撤銷聲明異議人之假
    釋後，監獄行刑法業經上開修正施行，本案雖屬監獄行刑法
    施行前，因撤銷假釋得向普通法院聲明異議案件，然本件受
    刑人遲於監獄行刑法施行後之110 年1 月18日始向法務部矯
    正署臺北看守所戒護科提起本件聲明異議，並於同年月19日
    遞轉本院收受，此有聲明異議狀上所蓋前述監所及本院收狀
    戳章可查，核與監獄行刑法第153 條第1 項規定不符，是聲
    明異議人對於撤銷假釋之處分不服，應依同條第3 項規定，
    循行政爭訟途徑尋求救濟，方為適法，本院對此無審判權，
    從而，聲明異議人以不服撤銷假釋處分向本院聲明異議，於
    法未合，應予駁回。
四、依刑事訴訟法第486 條，裁定如主文。
中    華    民    國   110    年    10    月    18    日
                  刑事第十三庭  法  官  林建良 
上列正本證明與原本無異。
如不服本裁定，應於裁定送達後五日內敘明抗告理由，向本院提
出抗告狀。
                                書記官  陳昇宏
中    華    民    國   110    年    10    月    20    日